臺灣臺中地方法院刑事判決
110年度易字第545號
公  訴  人  臺灣臺中地方檢察署檢察官
被      告  林妤蓁



選任辯護人  鍾明諭律師
上列被告因詐欺案件，經檢察官提起公訴（110年度偵字第1094
號、第2160號、第2164號、第2196號）及移送併案辦理（110年
度偵字第8806號、第12201號、第13374號），本院判決如下：
    主    文
丁○○幫助犯一般洗錢罪，處有期徒刑捌月，併科罰金新臺幣伍萬
元，罰金如易服勞役，以新臺幣壹仟元折算壹日。
    犯罪事實
一、丁○○於民國109年9月間，在社群網站FACEBOOK（下稱臉書）
    中見有打工之訊息，遂依該訊息之內容使用通訊軟體LINE，
    與真實姓名、年籍均不詳、暱稱「徐瑤」之成年人（無證據
    證明為未成年人）聯繫，「徐瑤」向丁○○表示可以提供金融
    機構帳戶資料（含存摺、提款卡及密碼）之工作方式兼職，
    每10天為一期，每一個帳戶每期可獲得新臺幣（下同）1萬
    元之報酬。丁○○明知個人在金融機構帳戶之資料、金融卡及
    密碼等帳戶資料，係供自己使用之重要理財工具，關係個人
    身分、財產之表徵，且可預見將金融機構帳戶資料交由他人
    使用，極易被利用為與財產有關之犯罪工具，而可能成為幫
    助他人詐欺取財匯款及掩飾或隱匿實施詐欺犯罪所得財物之
    去向及所在之工具，進而對詐欺取財、洗錢正犯所實行之犯
    行施以一定助力，竟基於縱使發生該等結果，亦不違背其本
    意之幫助詐欺取財及幫助洗錢之犯意，先依「徐瑤」之指示
    ，將其所申設之下列金融機構提款卡密碼均改成「333999」
    後，再於109年9月4日下午6時許，在臺中市○○區○○路000號
    之全家便利店內，將其以自己名義所申設之中國信託商業銀
    行帳號000-000000000000號帳戶（下稱中國信託銀行帳戶）
    、國泰世華商業銀行帳號000-000000000000號帳戶（下稱國
    泰世華銀行帳戶）、臺灣銀行帳號000-000000000000號帳戶
    （下稱臺灣銀行帳戶）及中華郵政霧峰郵局帳號000-000000
    00000000號帳戶(下稱霧峰郵局帳戶)之存摺、提款卡，以店
    到店快遞方式，寄送交付予真實姓名、年籍不詳、名為「劉
    思妤」之人（無證據證明「徐瑤」與「劉思妤」為不同人）
    。嗣該暱稱「徐瑤」之人取得丁○○之上開中國信託銀行等金
    融機構帳戶資料後，即與其同夥共同意圖為自己不法所有，
    基於詐欺取財及洗錢之犯意聯絡，於附表所示之詐騙時間，
    以附表所示之詐騙方式詐騙附表所示之被害人，致其等陷於
    錯誤後，依該不詳施詐之人之指示匯款至其指定之人頭帳戶
    （被害人姓名、詐騙方式及時間、匯款時間、匯款金額及匯
    款人頭帳戶均詳如附表所示），嗣後均旋遭提領一空，產生
    遮斷資金流動軌跡以逃避國家追訴、處罰之效果。
二、案經臺南市政府警察局麻豆分局、臺東縣警察局關山分局、
    宜蘭縣政府警察局羅東分局及嘉義市政府警察局第一分局報
    告臺灣臺中地方檢察署檢察官偵查起訴及移送併辦。
    理    由
一、證據能力：
  ㈠被告以外之人於審判外之言詞或書面陳述，除法律有規定者
    外，不得作為證據；又被告以外之人於審判外之陳述，雖不
    符同法第159條之1至第159條之4之規定，而經當事人於審判
    程序同意作為證據，法院審酌該言詞陳述或書面陳述作成時
    之情況，認為適當者，亦得為證據。刑事訴訟法第159條第1
    項、第159條之5第1項分別定有明文。查，檢察官、被告丁○○及選任辯護人就本判決以下所引用被告以外之人於審判外
    之陳述，於本院審理時均同意作為證據（見本院卷第59、14
    3頁、第219至225頁），且本院審酌該等證據之取得過程並
    無瑕疵，以之作為證據係屬適當，認均有證據能力。
  ㈡本案非供述證據部分，與本案均有關連性，亦無證據證明係
    實施刑事訴訟程序之公務員以不法方式所取得，依刑事訴訟
    法第158條之4反面解釋，當有證據能力；本院亦已於審理時
    依法踐行調查證據程序，自得為本院判斷之依據。
二、認定犯罪事實所憑證據及理由：
　　訊據被告丁○○固不否認其與真實姓名年籍不詳、LINE暱稱「
    徐瑤」之人約定提供每本金融帳戶，可獲取每期10天約1萬
    元之報酬代價，而將其所有之上開中國信託銀行、國泰世華
    商業銀行、臺灣銀行及霧峰郵局等帳戶之存摺、提款卡，依
    「徐瑤」之指示寄送與「劉思妤」收受，而供「徐瑤」使用
    等事實，惟矢口否認涉有何幫助詐欺取財及幫助洗錢之犯行
    ，辯稱：伊也是於網路求職遭人所騙云云。辯護人辯護意旨
    略以：被告甫畢業，因求職心切，遭詐騙集團刊登求職廣告
    而誤陷詐騙集團之訛騙利用，將其所申設之上開存摺帳戶寄
    予詐騙集團，成為犯罪工具，被告主觀上並無詐欺之故意，
    客觀上亦無詐欺之行為，實係遭詐騙集團利用之無辜求職者
    ；且由被告與「徐瑤」對話，應可看出被告並無察覺「徐瑤
    」是詐欺集團，且事後亦甚感憤怒的質問 「徐瑤」，應可
    證被告確實並不知情；實務對於詐騙案之審理，多以被告有
    預見可能，然檢察官並未實質舉證被告有何故意，故請依無
    罪推定判被告無罪等語。經查：
　㈠被告確有自己名義申設上開中國信託銀行、國泰世華銀行、
    臺灣銀行及霧峰郵局之帳戶，且其因應允「徐瑤」所提供之
    工作（即以提供金融機構帳戶之存摺、提款卡及密碼，每10
    天為一期，每期可獲得1萬元之報酬），依「徐瑤」之指示
    ，先將提款卡之密碼均設定為「333999」後，再於前揭時、
    地，以店到店之方式，將其所申設之上開4家銀行及郵局之
    存摺及提款卡寄送予「劉思妤」收受乙節，業據被告自承在
    卷【見110年度偵字第2196號卷（下稱第2196號偵卷）第15
    至18頁、110年偵字第1094號卷（下稱第1094號偵卷）第17
    至22頁、第79至81頁、第57頁、本院卷第230頁】，並有中
    國信託銀行109年12月1日中信銀字第109224839303809號函
    檢送被告申設之000-000000000000號帳戶開戶資料及交易明
    細（見偵字第1094號第35至38頁）、國泰世華銀行109年10
    月20日國世存匯作業字第1090155388號函檢送被告申設之帳
    號000-000000000000號帳戶客戶基本資料查詢及交易明細（
    見第2160號偵卷第49至57頁）、臺灣銀行109年10月29日水
    湳營字第10950009231號檢送被告申設之帳號000-000000000
    000號帳戶開戶相關資料及交易明細表【見110年度偵字第88
    06號卷（下稱第8806號偵卷）第53至56頁】、中華郵政股份
    有限公司花蓮郵局109年10月22日花行字第1092900347號函
    檢附被告申設之帳號0000000-0000000號帳戶開戶資料及交
    易紀錄明細【見110年度偵字第13774號（下稱第13774號偵
    卷）第29至37頁】、被告與「徐瑤」之LINE對話記錄擷圖（
    見第2196號偵卷第51至63頁）等資料在卷可稽，且被告所申
    設之上開4家金融機構帳戶確遭不詳之人使用，作為收取詐
    騙附表所示被害人遭詐騙之款項乙節，亦經證人即附表所示
    之被害人於警詢時指述其等遭人詐騙匯款之經過甚為綦詳，
    並有如附表「證據清單」欄所示之證據可資為證。是以，被
    告所申設之上開帳戶確遭不詳之人使用作為收取詐騙附表所
    示被害人所得款項之工具，並藉此掩飾或隱匿實施詐欺犯罪
    所得財物之去向及所在，而產生遮斷資金流動軌跡以逃避國
    家追訴、處罰效果之事實，堪以認定。
  ㈡按在金融機構開設帳戶，請領存摺及金融卡，係針對個人身
    分之社會信用而予以資金流通，具有強烈之屬人性格，而金
    融帳戶作為個人理財工具，申請開設並無任何特殊之限制，
    一般民眾皆得以存入最低開戶金額之方式申請取得，且同1
    人均得在不同之金融機構申請數個存款帳戶使用，乃眾所週
    知之事實。苟見不詳人士向他人蒐集金融帳戶使用，甚至以
    他人提供金融帳戶，作為給付報酬之條件利誘，自顯屬可疑
    ，況近來不法集團使用他人帳戶作為指示被害人匯款工具之
    犯罪類型層出不窮，並廣經媒體披載、反覆傳播，而諸如假
    勒贖電話、網路詐騙、電話詐騙等，多數均係利用他人帳戶
    ，作為恐嚇取財或詐欺取財所得財物匯入、取款以逃避檢警
    查緝之用之犯罪工具，是依一般人通常之知識、智能及經驗
    ，均可詳知向陌生人購買、承租或其他緣由、方法取得帳戶
    者，多係欲藉該帳戶取得不法犯罪所得，是避免本身金融機
    構帳戶被不法行為人利用為詐財之工具，此應係一般生活所
    易於體察之常識。查，本件被告於行為時已24歲，雖尚在大
    學就學中，然對於上開僅以提供帳戶即可獲得高額報酬之工
    作方式，衡與正當工作應付出智識、勞力以換取薪資對價之
    情形迥然有別之情，誠難諉為不知，且據其所述本件獲取金
    錢狀況，僅需寄送1本銀行存摺及提款卡，即可每10天領取1
    萬元，被告表示其共寄送6本銀行存摺及提款卡（包含本案
    上開4家金融機構帳戶），合計1個月可以賺18萬元（見偵卷
    第4、35頁、本院卷第230頁），此種工作方式無異於不勞而
    獲，而與一般人社會生活及工作經驗嚴重相違，常人聽聞此
    情皆會對其合法性生疑，被告斯時既已成年，縱其並無工作
    經驗，又豈能毫無起疑？況被告於LINE對話中亦詢問「徐瑤
    」：「這樣會有什麼法律上（以『⇑』符號表示）的責任嗎」
    等語（見第2196號偵卷第51頁），益徵被告主觀上已預見其
    提供之帳戶或將供為本案詐欺犯行使用。
  ㈢次按刑法上之故意犯，可分為直接故意與不確定故意，所謂
    不確定故意即指行為人對於構成犯罪之事實，預見其發生而
    其發生並不違反其本意，刑法第13條第2項定有明文。又行
    為人有無犯罪之故意（含直接故意或間接故意），乃個人內
    在之心理狀態，必須從行為人之外在表徵及其行為時之客觀
    情況，依經驗法則審慎斟酌研斷，方能發現真實。查，被告
    既已察覺其所應徵之工作恐非一般合法正當工作而心生疑慮
    ，且對「徐瑤」毫無所悉，當亦無從確保對方獲取上開金融
    帳戶之用途及所述之真實性；且由被告與「徐瑤」之LINE對
    話可知，「徐瑤」租用帳戶，是供其所屬公司會員投注結算
    輸贏後匯兌使等節明確（見第2196號偵卷第51頁），故被告
    對其帳戶將會有不詳資金進出，亦應有所預見，惟被告卻仍
    輕率的提供金融帳戶資料及提款卡與真實姓名、年籍均不詳
    之「徐瑤」使用，則被告在主觀上對於將上開帳戶存摺、提
    款卡及密碼提供他人，可能幫助他人作為不法收取款項之用
    乙情，既已有所預見及認識，猶任意寄交上開帳戶存摺、提
    款卡予他人，即有供他人任意使用上開帳戶存提款項之意欲
    甚明。而被告將上開帳戶存摺、提款卡寄交「徐瑤」指定之
    人，縱使無證據足以認定被告明知對方欲從事詐欺犯罪而故
    為助力，但被告既可認知上開帳戶極可能被拿去從事詐欺等
    不法獲取金錢流通之用，仍恣意寄交上開帳戶存摺、提款卡
    及密碼，則事後「徐瑤」及其同夥果將上開帳戶用以從事詐
    欺取財之財產犯罪行為，供作收取詐欺贓款，並以此方式以
    製造金流斷點，而隱匿、掩飾犯罪所得去向，顯亦不違反被
    告之本意，故被告當有幫助「徐瑤」及其同夥利用上開帳戶
    存摺、提款卡及密碼作為詐欺取財犯罪不法使用之幫助詐欺
    取財及幫助洗錢之不確定故意，亦堪以認定。
  ㈣被告及選任辯護人所辯不可採之理由：
　⒈行為人對於構成犯罪之事實，預見其發生而其發生並不違背
    其本意者，以故意論；行為人雖非故意，但按其情節應注意
    ，並能注意，而不注意者，為過失；行為人對於構成犯罪之
    事實，雖預見其能發生而確信其不發生者，以過失論，刑法
    第13條第2項、第14條分別訂有明文。而刑法第13條第2項之
    不確定故意（學理上亦稱間接故意、未必故意），與第14條
    第2項之有認識過失，法文之中，皆有「預見」二字，乃指
    基於經驗法則、論理法則，可以預料得見如何之行為，將會
    有一定結果發生之可能，而其區別，端在前者之行為人，對
    於構成犯罪之事實（包含行為與結果，即被害之人、物和發
    生之事），預見其發生，而此發生不違背本意，存有「認識
    」及容任發生之「意欲」要素；後者，係行為人對於構成犯
    罪之事實，雖然預見可能發生，卻具有確定其不會發生之信
    念，亦即祇有「認識」，但欠缺希望或容任發生之「意欲」
    要素；斯亦承續同法第12條所定「行為非出於故意或過失者
    ，不罰」、「過失行為之處罰，以有特別規定者，為限」之
    法理而為規範。易言之，不確定故意及有認識過失行為人均
    有認識，並預見行為所可能引發之結果，祇是一為容任其發
    生，一為確信不致發生，有認識之過失犯行為人主觀上，缺
    少發生結果之「意欲」，確信結果不會發生（最高法院100
    年度台上字第3890號判決意旨參照）。本案中，被告對於自
    己提供帳戶工作之合法性已心生疑慮（詳如前述），且稱其
    從未見過「徐瑤」，亦不知其真實姓名，只有用LINE聯絡，
    實際上其找不到這個人等語（見本院卷第230頁），則在其
    配合變更提款卡密碼為「333999」，並寄交自己所申設之帳
    戶、提款卡與真實姓名年籍不詳、暱稱「徐瑤」之人時，顯
    然亦知其將來並無法掌控交出上開存摺及提款卡後，「徐瑤
    」如何使用該金融機構帳戶資料，甚且無法追回上開金融機
    構帳戶資料，然其仍為賺取一本帳戶資料每10天1萬元之報
    酬，率爾提供本案金融機構帳戶資料供「徐瑤」使用，揆諸
    前揭說明，基於經驗法則，足認本案被告已可預見其所交付
    之帳戶將被供做不法使用之可能性甚高，卻仍逕行為之，而
    有容認「徐瑤」任意使用該帳戶資料之情，其主觀上自具有
    縱有人利用該等金融帳戶實施詐欺取財或其他犯罪之用，亦
    容任其發生之不確定故意甚明。辯護人辯稱被告係過失交付
    上開帳戶資料，惟並無提出任何證據證明被告何以「確信其
    不發生」，是其所辯，顯係避重就輕之詞，不足據為被告有
    利之認定。
  ⒉再者，被告於刑事訴訟程序中固無自證己罪之義務，被告抗
    辯其提出上開帳戶存摺、提款卡係交付與他人使用，無幫助
    詐欺之犯意，屬構成要件該當性之抗辯，該事由有利於被告
    ，且被告對於該積極主張之利己事實，較他人更易知悉自何
    處可取得相關證據，即應由被告負「提出證據責任」，倘被
    告所提出證據之證明力達「有合理懷疑」程度，舉證責任即
    轉換為應由檢察官就抗辯事由不存在負舉證責任，並證明至
    「無合理懷疑」程度；若被告對其利己事由之抗辯未能舉證
    ，或所舉事證未達「有合理懷疑」程度，即不能成為有效之
    抗辯，檢察官無證明該抗辯事實不存在之責任，法院就該部
    分抗辯即難逕為有利於被告之認定。此外，檢察官就被告之
    帳戶被「徐瑤」及其同夥作為向附表所示被害人施詐行騙後
    匯款取財之工具，已有相當之舉證；被告就其本案4帳戶之
    存摺、提款卡及密碼何以流入「徐瑤」之手，雖提出係因求
    職而交付他人使用，否認其有何幫助犯罪之情，然就其交付
    上開帳戶予他人使用所述經過情形，有如前述嚴重違常之瑕
    疵可指，而就其違常之瑕疵，又無何舉證足供澄清其瑕疵，
    以擔保其辯解之真實性，未達「有合理懷疑」程度，不能成
    為有效之抗辯，本院自不能採信被告之辯解而為有利於被告
    之認定。此與被告受無罪推定原則之保障，無自證己罪之義
    務間，並無衝突，附此敘明。
  ㈤綜上，本案事證已臻明確，被告及辯護人所辯，均無可採，
    被告犯行，堪以認定，應依法論科。
三、論罪科刑：
　㈠按刑法第30條之幫助犯，係以行為人主觀上有幫助故意，客
    觀上有幫助行為，即對於犯罪與正犯有共同認識，而以幫助
    意思，對於正犯資以助力，但未參與實行犯罪之行為者而言
    。幫助犯之故意，除需有認識其行為足以幫助他人實現故意
    不法構成要件之「幫助故意」外，尚需具備幫助他人實現該
    特定不法構成要件之「幫助既遂故意」，惟行為人只要概略
    認識該特定犯罪之不法內涵即可，無庸過於瞭解正犯行為之
    細節或具體內容，此即學理上所謂幫助犯之「雙重故意」。
    金融帳戶乃個人理財工具，依我國現狀，申設金融帳戶並無
    任何特殊限制，且可於不同之金融機構申請多數帳戶使用，
    是依一般人之社會通念，若見他人不以自己名義申請帳戶，
    反而收購或借用別人之金融帳戶以供使用，並要求提供提款
    卡及告知密碼，則提供金融帳戶者主觀上如認識該帳戶可能
    作為對方收受、提領特定犯罪所得使用，對方提領後會產生
    遮斷金流以逃避國家追訴、處罰之效果，仍基於幫助之犯意
    ，而提供該帳戶之提款卡及密碼，以利洗錢實行，仍可成立
    一般洗錢罪之幫助犯。是以，行為人提供金融帳戶提款卡及
    密碼予不認識之人，固非屬洗錢防制法第2 條所稱之洗錢行
    為，不成立一般洗錢罪之正犯；然行為人主觀上如認識該帳
    戶可能作為收受、提領特定犯罪所得使用，他人提領後會產
    生遮斷資金流動軌跡以逃避國家追訴、處罰之效果，仍基於
    幫助之犯意而提供，則應論以幫助犯一般洗錢罪，而非幫助
    詐欺取財罪，此為本院統一之見解（最高法院109年度台上
    字第5574號、109年度台上字第4859 號刑事判決意旨參照）
    。查，被告提供其所申設之上開中國信託銀行、國泰世華銀
    行、臺灣銀行及霧峰郵局之存摺及提款卡予不詳之人，並依
    對方指示將上開銀行之提款卡密碼均更改為「333999」，使
    收受前開帳戶存摺及提款卡之上開不詳之人向附表所示被害
    人詐騙財物後，得以使用被告前開帳戶做為匯款及提領工具
    ，產生遮斷資金流動軌跡以逃避國家追訴、處罰之效果，而
    遂行詐欺取財及一般洗錢之犯行，顯係參與詐欺取財及一般
    洗錢構成要件以外之行為，應論以幫助犯。
　㈡核被告所為，係犯刑法第30條第1項前段、洗錢防制法第14條
    第1項幫助一般洗錢罪及刑法第30條第1項前段、第339條第1
    項幫助詐欺取財罪。
　㈢又被告以一交付本案4家金融機構帳戶存摺及提款卡（含密碼
    ）之行為同時觸犯幫助一般洗錢罪及幫助詐欺取財罪，為想
    像競合犯，應依刑法第55條前段規定，從一重之幫助一般洗
    錢罪處斷。另被告1次提供上開4家金融機構帳戶資料行為，
    幫助該詐欺集團成員分別詐騙如附表示所示10位被害人之財
    物，而觸犯10個幫助洗錢罪，為同種想像競合犯，應依刑法
    第55條規定從一重處斷。
　㈣被告係幫助他人犯洗錢罪，為幫助犯，應依刑法第30條第2項
    之規定，按正犯之刑減輕之。
　㈤又臺灣臺中地方檢察署110年度偵字第8806號、第12201號、
    第13774號移送併辦部分，核與本件起訴書所載之犯罪事實
    具有想像競合犯之裁判上一罪關係，為起訴效力所及，本院
    自得併予審究；且起訴書及移送併辦意旨雖均未論及被告所
    為本案犯行尚有幫助一般洗錢罪之適用，惟此與被告所犯前
    揭幫助詐欺取財部分具有想像競合犯之裁判上一罪關係，依
    刑事訴訟法第267條之規定，為起訴效力所及，且經本院於
    審理中當庭告知被告亦可能涉犯此部分罪名（見本院卷第21
    8頁），賦予被告及選任辯護人辯明之機會，已無礙於被告
    防禦權之行使，本院自應併予審理。
　㈥爰以行為人之責任為基礎，審酌現今詐騙集團猖狂，其等利
    用人頭帳戶作為取得詐欺他人所得贓款之工具，除直接造成
    被害人金錢損失、破壞人與人之間之信賴外，更因此得以隱
    藏身分，造成檢警追查之困難，被告為快速賺取錢金，即率
    爾提供帳戶資料交付他人使用，其所為除破壞金融秩序，並
    幫助不詳之人「徐瑤」及其同夥詐得被害人等之款項，使被
    害人等受有財產損害，且因資金流動軌跡遭遮斷而增加求償
    之困難，自有不該，且被告犯後飾詞卸責，未見悔意，難認
    犯後態度良好；惟斟酌被告與被害人戊○○、卯○○、己○○、丑
    ○○、辛○○均已達成和解，並已依調解筆錄賠償被害人，使其
    等所受損害受到部分之彌補，兼衡被告之教育智識程度及家
    庭經濟狀況等一切情狀（見本院卷第231頁），量處如主文
    所示之刑，並諭知罰金如易服勞役之折算標準。
四、沒收：
　㈠按供犯罪所用、犯罪預備之物或犯罪所生之物，屬於犯罪行
    為人者，得沒收之。但有特別規定者，依其規定。又犯罪所
    得，屬於犯罪行為人者，沒收之。刑法第38條第2項、第38
    條之1第1項分別定有明文。查，被告固將本案4家金融機構
    帳戶之提款卡（含密碼）交付上開不詳之人供犯罪所用，惟
    本院審酌上開物品並未扣案，且該4帳戶業經警方通報列為
    警示帳戶，對於本案遂行詐欺取財及洗錢之人而言，已失其
    匿名性，亦無從再供犯罪使用，且該提款卡實質上並無任何
    價值，亦非屬於違禁物或法定應義務沒收之物，爰不予宣告
    沒收或追徵。另被告於本院審理時供稱其並無獲得任何報酬
    ，且卷內亦無其他積極證據足認被告有因本案犯行實際獲得
    何犯罪所得，自不生犯罪所得應予諭知沒收之問題。
　㈡另按犯洗錢防制法第14條之罪，其所移轉、變更、掩飾、隱
    匿、收受、取得、持有、使用之財物或財產上利益，沒收之
    ，洗錢防制法第18條第1項前段定有明文。關於犯罪行為人
    犯洗錢防制法第14條之罪，其所掩飾、隱匿之財物本身僅為
    洗錢之標的，難認係供洗錢所用之物，故洗錢行為之標的除
    非屬於前置犯罪之不法所得，而得於前置犯罪中予以沒收者
    外，既非本案洗錢犯罪之工具及產物，亦非洗錢犯罪所得，
    尤非違禁物，尚無從依刑法沒收規定予以宣告沒收，自應依
    上開第18條第1項前段規定予以宣告沒收。經查，前揭被害
    人匯入被告所提供之銀行及郵局帳戶之贓款，皆已由該不詳
    之人及其同夥提領完畢，此有上開金融帳戶交易明細表在卷
    可參，且依卷內事證，尚無證據可資證明被告對該等詐得之
    贓款擁有所有權或事實上處分權限，自無從依洗錢防制法第
    18條第1項之規定宣告沒收，亦附此敘明。
據上論斷，應依刑事訴訟法第299條第1項前段，洗錢防制法第14
條第1項，刑法第11條前段、第30條第1項前段、第2項、第339條
第1項、第55條前段、第42條第3項前段，刑法施行法第1條之1第
1項，判決如主文。
本案經檢察官壬○○提起公訴，檢察官壬○○、庚○○移送併辦，檢察
官子○○到庭執行職務。
中　　華　　民　　國　　110 　年　　10　　月　　27　　日
                  刑事第八庭    審判長法  官  高思大
　　　　　　　　　                    法  官  陳鈴香
　　　　　　　　　                    法  官  江文玉
以上正本證明與原本無異。
如不服本判決應於收受判決後20日內向本院提出上訴書狀，並應
敘述具體理由；其未敘述上訴理由者，應於上訴期間屆滿後20日
內向本院補提理由書（均須按他造當事人之人數附繕本）「切勿
逕送上級法院」。
告訴人或被害人如不服判決，應備理由具狀向檢察官請求上訴，
上訴期間之計算，以檢察官收受判決正本之日起算。
                                     書記官  黃珮華
中　　華　　民　　國　　110 　年　　10　　月　　27　　日
附錄論罪科刑法條
洗錢防制法第14條
有第二條各款所列洗錢行為者，處7年以下有期徒刑，併科新臺
幣5百萬元以下罰金。
前項之未遂犯罰之。
前二項情形，不得科以超過其特定犯罪所定最重本刑之刑。
中華民國刑法第30條
（幫助犯及其處罰）
幫助他人實行犯罪行為者，為幫助犯。雖他人不知幫助之情者，
亦同。
幫助犯之處罰，得按正犯之刑減輕之。
中華民國刑法第339條
（普通詐欺罪）
意圖為自己或第三人不法之所有，以詐術使人將本人或第三人之
物交付者，處5年以下有期徒刑、拘役或科或併科50萬元以下罰
金。
以前項方法得財產上不法之利益或使第三人得之者，亦同。
前二項之未遂犯罰之。
 附表：（時間：民國，金額：新臺幣）
編號 被 害 人 詐騙時間、方式 匯款時間、 匯款金額  匯款之人頭帳戶         證據清單 1 【起訴書犯罪事實一、㈠】 李 雅 仙 詐欺集團於109年9月6日15時30分許，佯裝為蝦皮網站賣家致電予丙○○，佯稱因人員作業疏失，導致訂單多了20筆，隨後該詐欺集團再度佯裝為中國信託銀行人員，致電丙○○，要求丙○○前往自動櫃員機操作云云，致丙○○陷於錯誤，而依該詐欺集團成員指示，轉帳匯款至上開詐欺集團成員指定之右揭帳戶內。 109 年9 月6 日18時13分、18時50分、18時52分許，分別匯款29,000元、29,989元、29,985元【共計：88,974元】 中國信託商業銀行帳號：000-000000000000號 戶名：丁○○ 1.證人即被害人丙○○於警詢中之證述（見110年度偵字第1094號卷第25至29頁) 2.內政部警政署反詐騙諮詢專線紀錄表（同上卷第43至45頁） 3.自動櫃員機交易明細表翻拍照片（同上卷第47至51頁） 4.新北市政府警察局新莊分局昌平派出所受理詐騙帳戶通報警示簡便格式表、金融機構聯防機制通報單、受理各類案件紀錄表、報案三聯單（同上卷第53至67頁） 5.中國信託商業銀行股份有限公司109 年12月1日函檢送丁○○帳戶000-000000000000 號開戶資料及交易明細（同上卷第35至38頁） 2 【起訴書犯罪事實一、㈡】 呂 金 陵 詐欺集團於109年9月6日16時08分許前之某時，佯裝為網路美妝平台「FRESH02 」人員致電予乙○○，佯稱因運送人員疏失，導致其簽到批發單會每月訂購批發商品，隨後該詐欺集團再度佯裝郵局人員，致電乙○○，要求乙○○前往自動櫃員機操作云云，致乙○○陷於錯誤，而依該詐欺集團成員指示，轉帳匯款至上開詐欺集團成員指定之右揭帳戶內。 109 年9 月6 日17時36分、17時59分許，分別匯款29,985元、30,000元【共計：59,985元】 國泰世華商業銀行帳號：000-000000000000號 戶名：丁○○ 1.證人即被害人乙○○於警詢中之證述（見110年度偵字第2160號卷第17至21頁) 2.高雄市政府警察局仁武分局大社分駐所受理刑事案件報案三聯單、內政部警政署反詐騙諮詢專線紀錄表、受理詐騙帳戶通報警示簡便格式表、金融機構聯防機制通報單（同上卷第25至33頁） 3.自動櫃員機交易明細表（同上卷第65頁） 4.乙○○郵局存簿封面及通話紀錄翻拍照片（同上卷第69至71頁） 5.國泰世華商業銀行存匯作業管理部109年10月20日函，檢送丁○○帳戶000-000000000000號開戶資料及交易明細（同上卷第49至57頁） 3 【起訴書犯罪事實一、㈢】 林 思 伶 詐欺集團於109年9 月6 日21時19分許，佯裝為商家「8 MORE」致電予戊○○，佯稱因會計人員做錯帳，致每月會扣款1600元，隨後該詐欺集團再度佯裝中國信託銀行人員，致電戊○○，先要求戊○○前往自動櫃員機操作，戊○○表示無法前往，遂又要求戊○○使用網路銀行轉帳云云，致戊○○陷於錯誤，而依該詐欺集團成員指示，轉帳匯款至上開詐欺集團成員指定之右揭帳戶內。 109年9月7日0 時14分匯款22,350元 中國信託商業銀行帳號：000-000000000000號 戶名：丁○○ 1.證人即被害人戊○○於警詢中之證述（見110年度偵字第2164號卷第25至28頁) 2.戊○○匯款22,350元之自動櫃員機交易明細表（同上卷第33頁） 3.戊○○之中國信託商業銀行存摺封面影本（同上卷第37至39頁） 4.新北市政府警察局蘆洲分局集賢派出所受理刑事案件報案三聯單、內政部警政署反詐騙諮詢專線紀錄表、受理詐騙帳戶通報警示簡便格式表（同上卷第40頁、第44至46頁） 5.中國信託商業銀行股份有限公司109年10月22日函，檢送丁○○帳戶000-000000000000 號開戶資料及交易明細（見110 年度偵字第2164號卷第57至61頁） 4 【起訴書犯罪事實一、㈣】 黃 玉 玲 詐欺集團於109年9 月6 日19時51分許，佯裝為東森購物專員致電予癸○○，佯稱因員工疏失，致其訂單成為廠商購物誤訂了20組，須由銀行協助取消，隨後該詐欺集團再度佯裝銀行人員，致電癸○○，要求癸○○前往自動櫃員機操作云云，致癸○○陷於錯誤，而依該詐欺集團成員指示，轉帳匯款至上開詐欺集團成員指定之右揭帳戶內。 109年9月6日21時12分匯款24,985元 中國信託商業銀行帳號：000-000000000000號 戶名：丁○○ 1.證人即被害人癸○○於警詢中之證述（見110年度偵字第2196號卷第21至24頁) 2.癸○○匯款24,985元之自動櫃員機交易明明細表（同上卷第27頁） 3.金融機構聯防機制通報單、高雄市政府警察局左營分局博愛四路派出所受理詐騙帳戶通報警示簡便格式表、內政部警政署反詐騙諮詢專線紀錄表（同上卷第29頁、第35頁、第41頁） 4.受理各類案件紀錄表、報案三聯單（同上卷第65至67頁） 5.中國信託商業銀行股份有限公司109 年12月1 日函，檢送丁○○帳戶000-000000000000 號開戶資料及交易明細（見110 年度偵字第1094號卷第35至38頁） 5 【110年度偵字第8806號併辦意旨書 】 賴 美 樺 詐欺集團於109年9 月6 日14時18分許，佯裝為MOMO購物專員致電予卯○○，佯稱因訂單異常，致其訂單多訂了15筆，須由銀行協助取消，隨後該詐欺集團再度佯裝銀行人員，致電卯○○，要求卯○○使用網路銀行操作云云，致卯○○陷於錯誤，而依該詐欺集團成員指示，轉帳匯款至上開詐欺集團成員指定之右揭帳戶內。 109年9月6日17時41分許、17時42分許、17時50分許，分別匯款99,987元、21,059元、28,015元【共計：149,061元】 台灣銀行帳號：000-000000000000號戶名：丁○○ 1.證人即被害人卯○○於警詢中之證述（見110年度偵字第8806號卷第17至19頁) 2.卯○○匯款交易明細表（同上卷第21至22頁） 3.高雄市政府警察局左分局博愛四路派出所受理詐騙帳戶通報警示簡便格式表（同上卷第25頁） 4.內政部警政署反詐騙諮詢專線紀錄表（同上卷第42頁） 5.高雄市政府警察局左營分局博愛四路派出所受理刑事案件報案三聯單、受理各類案件紀錄表（同上卷第45至47頁） 6.台灣銀行水湳分行109 年10月29日函檢送丁○○帳戶000-000000000000號開戶資料及交易明細（同上卷第53至56頁） 6 【110年度偵字第12201、13374號併辦意旨書附表編號1】 楊 晨 裕 詐欺集團於109年9月6日17時05分許，佯裝為「PAMU TW」公司人員致電予丑○○，佯稱因公司網站遭駭客入侵，客戶資料外洩，致其被升級為高級會員，須從帳戶扣除1萬2仟元款項，須由銀行協助取消，隨後該詐欺集團再度佯裝台新銀行人員，致電丑○○，要求丑○○至自動櫃員機操作云云，致丑○○陷於錯誤，而依該詐欺集團成員指示，轉帳匯款至上開詐欺集團成員指定之右揭帳戶內。 109年9月6日17時40分、17時53分、18時48分許，分別匯款39,985元、16,137元、16,986元 【併辦意旨書附表漏載18時48分許匯款16,986元】 國泰世華商業銀行帳號：000000000000號 戶名：丁○○ 1.證人即被害人丑○○於警詢中之證述（見110年度偵字第12201號卷第37至38頁) 2.內政部警政署反詐騙諮詢專線紀錄表、新北市政府警察局汐止分局社后派出所受理詐騙帳戶通報警示簡便格式表、金融機構聯防機制通報單、報案三聯單、受理各類案件紀錄表、陳報單（同上卷第39至47頁、第51頁） 3.網路轉帳明細（同上卷第53至55頁） 4.國泰世華商業銀行存匯作業管理部109年9月26日國世存匯作業字第1090143335號函，檢送丁○○帳號000000000000號開戶資料、交易明細（同上卷第165 至173頁） 5.車手提領款項之ATM監視器翻拍照片【丁○○之國泰世華商業銀行帳號000000000000號】（同上卷第189至191頁反面） 7 【110年度偵字第12201、13374號併辦意旨書附表編號2】  邱 庭 庭 詐欺集團於109年9 月6 日17時31分前之某時於臉書，以暱稱「JUN HONG LIAO」刊登販賣IPHONE11（256G）手機之訊息，己○○見此訊息即與刊登訊息之詐欺集團成員聯繫，進而透過交換通訊軟體LINE聯繫買賣事宜，待雙方議妥價金後，佯稱無法面交，要求己○○前往自動櫃員機先匯款，再出貨云云，致己○○陷於錯誤，而依該詐欺集團成員指示，轉帳匯款至上開詐欺集團成員指定之右揭帳戶內。 109年9月6日18時10分匯款 12,000元 國泰世華商業銀行帳號：000000000000號 戶名：丁○○ 1.證人即被害人己○○於警詢中之證述（見110年度偵字第12201號卷第61至64頁) 2.內政部警政署反詐騙諮詢專線紀錄表、臺北市政府警察局北投分局光明派出所受理詐騙帳戶通報警示簡便格式表、金融機構聯防機制通報單、報案三聯單、受理各類案件紀錄表、陳報單（同上卷第67至75頁、第79頁） 3.臉書messenger對話紀錄及大頭貼圖像截圖（同上卷第83至105頁） 4.自動櫃員機交易明細表翻拍照片(同上卷第102頁) 5.國泰世華商業銀行存匯作業管理部109年9月26日國世存匯作業字第1090143335號函，檢送丁○○帳號000000000000號開戶資料、交易明細（同上卷第165 至173頁） 6.車手提領款項之ATM監視器翻拍照片【丁○○之國泰世華商業銀行帳號000000000000號】（同上卷第189至192頁） 8 【110年度偵字第12201、13374號併辦意旨書附表編號3】  許 原 睿 詐欺集團於109年9 月6 日19時20分許，佯裝為刮鬍刀賣家致電予辛○○，佯稱因新進人員疏失將其個資外洩並設定為廠商，稱需先向常用之金融機構確認辛○○是否為廠商，倘為廠商，則會從帳戶自動連續扣款12個月，隨後該詐欺集團再度致電辛○○，要求辛○○至自動櫃員機操作云云，致辛○○陷於錯誤，而依該詐欺集團成員指示，轉帳匯款至上開詐欺集團成員指定之右揭帳戶內。 109年9月6日19時40分匯款 45,123元 國泰世華商業銀行帳號：000000000000號 戶名：丁○○ 1.證人即被害人辛○○於警詢中之證述（見110年度偵字第12201號卷第109至110頁） 2.內政部警政署反詐騙諮詢專線紀錄表、彰化縣警察局鹿港分局福興分駐所受理詐騙帳戶通報警示簡便格式表、金融機構聯防機制通報單、陳報單、報案三聯單、受理各類案件紀錄表（同上卷第113 至115 頁、第119 頁、第123頁、第129至131頁） 3.辛○○之元大銀行帳號存摺及內頁交易明細（同上卷第133至135頁） 4.手機通聯記錄截圖（同上卷第137 至139頁） 5.網路轉帳明細（同上卷第139 頁下） 9 【110年度偵字第12201、13374號併辦意旨書附表編號4】  王 細 珍 詐欺集團於109年9 月6 日17時15分許，佯裝為MOMO購物專員致電予甲○○，佯稱員工將商品數量誤植，導致金額有誤，隨後該詐欺集團再度佯裝中國信託商業銀行信用卡客服人員，致電甲○○，要求甲○○使用網路銀行操作云云，致甲○○陷於錯誤，而依該詐欺集團成員指示，轉帳匯款至上開詐欺集團成員指定之右揭帳戶內。 109年9月6日18時47分、19時47分許，分別匯款49,987元、49,989元 中華郵政霧峰郵局帳號：00000000000000號 戶名：丁○○ 1.證人即被害人甲○○於警詢中之證述（見110 年度偵字第1221號卷第143至145頁） 2.台北市政府警察局大安分局新生南路派出所受理詐騙帳戶通報警示簡便格式表、報案三聯單、受理各類案件紀錄表、陳報單（同上卷第147至151頁、第155頁） 3.轉帳明細（同上卷第159 至162頁） 4.車手提領款項之ATM監視器翻拍照片【丁○○之郵局帳號00000000000000號】（同上卷第211 至215頁） 5.中華郵政股份有限公司花蓮郵局109年10月22日函，檢送丁○○之郵局帳號00000000000000號開戶資料、交易明細、郵政存簿/ 綜合儲金儲戶申請變更帳戶事項申請書（110 年度偵字第13774號卷第29至37頁） 10 【110年度偵字第12201、13374號併辦意旨書附表編號5】  鄭 緯 騏 詐欺集團於109年9 月6 日16時53分許，佯裝為「心植妍生技」客服人員致電予寅○○，佯稱內部作業疏失，誤多扣一筆5000元款項，若沒有要加入會員，要做會員取消資格，隨後該詐欺集團再度佯裝銀行客服人員，致電寅○○，要求寅○○使用網路銀行操作云云，致寅○○陷於錯誤，而依該詐欺集團成員指示，轉帳匯款至上開詐欺集團成員指定之右揭帳戶內。 109年9月6日20時05分匯款 25,000元 中華郵政霧峰郵局帳號：00000000000000號 戶名：丁○○ 1.證人即被害人寅○○於警詢中之證述（見110年度偵字第13774號卷第51至56頁） 2.自動櫃員機交易明細（同上卷第71頁） 3.高雄市政府警察局楠梓分局翠屏派出所受理刑事案件報案三聯單、受理各類案件紀錄表、內政部警政署反詐騙諮詢專線紀錄表、受理詐騙帳戶通報警示簡便格式表、金融機構聯防機制通報單（同上卷第72至75頁、第80至81頁） 4.車手提領款項之ATM監視器翻拍照片【丁○○之郵局帳號00000000000000號】（見110 年度偵字第1221號卷第第211至215頁） 5.中華郵政股份有限公司花蓮郵局109年10月22日函檢送丁○○之郵局帳號00000000000000號開戶資料、交易明細、郵政存簿/綜合儲金儲戶申請變更帳戶事項申請書（110年度偵字第13774號卷第29至37頁）